【裁判字號】    92,交聲,72
【裁判日期】    920324
【裁判案由】    違反道路交通管理處罰條例聲明異議
【裁判全文】
臺灣臺北地方法院交通件裁定                        九十二年度交聲字第七二號
    異 議人 即
    受 處分 人  甲○○
右列受處分人因違反道路交通管理處罰條例案件，對於臺北市交通事件裁決所中華民
國九十一年十月十六日所為之北市裁三字第駕裁二二－Ｃ00000000號裁決，
聲明異議，本院裁定如左：
    主  文
原處分撤銷。
甲○○汽車駕駛人迴車時，有迴車前，不注意來往車輛，仍擅自迴轉，處罰緩陸佰元
（即新台幣壹仟捌佰元），並記違規點數壹點；又違反道路交通安全規則，因而肇事
致人受傷，吊扣駕駛執照陸月。
    理  由
一、按汽車迴車時，應依左列規定：（五）、汽車迴車前，應暫停並顯示左轉燈光或
    手勢，看清無來往車輛，並注意行人通過，始得迴轉，道路交通安全規則第一百
    零六條第五款定有明文。又汽車駕駛人迴車時，有左列情形之一者，處二百元以
    上六百元以下罰鍰（折合新臺幣六百元以上一千八百元以下）：（五）、迴車前
    ，未依規定暫停，顯示左轉燈光，或不注意來、往車輛、行人，仍擅自迴轉者，
    道路交通管理處罰條例第四十九條第五款亦有明文。次按，汽車駕駛人，駕駛汽
    車違反道路交通安全規則，因而肇事致人受傷者，吊扣其駕駛執照三個月至六個
    月，同條例第六十一條第三項規定甚明。再者，汽車駕駛人有左列各款所列條款
    之一者，除依原條款處罰鍰外，並予記點：（一）、有第三十三條、第三十八條
    第一項、第四十條第一項、第四十五條、第四十七條第一款至第四款、第四十八
    條、第四十九條或第六十條第一項、第二項第一款至第三款情形之一者，各記違
    規點數一點，道路交通管理處罰條例第六十三條第一項第一款定有明文，另按同
    條例第六十三條第二項雖規定依前項各款，已受吊扣駕駛執照處分者，不予記點
    ，惟依文義觀之應僅指該條第一項規定應記違規點數之條文，而受吊扣駕駛執照
    者始適用之，並不包括同法第六十一條之吊扣駕駛執照之規定在內，附此敘明。
二、異議人即受處分人甲○○於民國九十一年六月十五日八時十八分許，駕駛車牌號
    碼ＣＷ－四０七三號自用小客車，由臺北縣新莊市○○路往中正路方向內側車道
    行駛，至臺北縣新莊市○○路五十六之四號前，欲迴轉往中山路之方向行駛時，
    未注意讓行駛中車輛先行即左偏，致其汽車左前葉子板、保險桿、方向燈處與陳
    光慶駕駛後載黃屏芳車牌號碼ＪＴＬ－三０八號重型機車右側撞擊，致陳光慶、
    黃屏芳當場人車倒地，造成陳光慶受有全身多處擦傷、右膝蓋裂傷、左膝嚴重擦
    傷，黃屏芳受有右腿脛骨粉碎性骨折、左大腿外側擦傷等傷害，經臺北縣政府警
    察局交通隊員警陳文生以受處分人有違反違反道路交通管理處罰條例第四十九條
    第五款之規定製單舉發（北縣警交字第Ｃ00000000號），受處分人於收
    受通知後，未於應到案之日期前到案，經原處分機關於九十一年十月十六日以受
    處分人違反道路交通管理處罰條例第四十九條第五款、第六十三條第一項之規定
    ，依違反道路交通管理事件統一裁罰基準及處理細則第四十四條第一項及違反道
    路交通管理事件統一裁罰基準表規定，裁處罰鍰新臺幣（下同）一千八百元並記
    違規點數一點，有臺北縣政府警察局交通隊舉發違反道路交通管理事件通知單、
    臺北市交通事件裁決所裁決書、臺北縣政府警察局九十一年十二月十八日北警交
    字第０九一００四二一０八號函附道路交通事故調查報告表、訊問筆錄、現場照
    片在卷可稽。
三、訊據受處分人固不否認於前開時、地駕駛車號ＣＷ－四０七三號自用小客車與陳
    光慶駕駛後載黃屏芳車牌號碼ＪＴＬ－三０八號重型機車擦撞後造成陳光慶受有
    全身多處擦傷、右膝蓋裂傷、左膝嚴重擦傷，黃屏芳受有右腿脛骨粉碎性骨折、
    左大腿外側擦傷等傷害之事實，惟矢口否認有違反道路交通管理處罰條例之行為
    ，辯稱：其於九十一年六月十五日八時十八分許駕駛車號ＣＷ－四０七三號自用
    小客車行駛新莊三泰路，雖發生事故，惟並未迴車云云。經查，受處分人甲○○
    於九十一年六月十五日八時十八分許駕駛車牌號碼ＣＷ－四０七三號自用小客車
    ，由臺北縣新莊市○○路往中正路方向內側車道行駛，至臺北縣新莊市○○路五
    十六之四號前，欲迴轉往中山路之方向行駛時，未注意讓行駛中車輛先行即左偏
    ，致其汽車左前葉子板、保險桿、方向燈處與陳光慶駕駛後載黃屏芳車牌號碼Ｊ
    ＴＬ－三０八號重型機車右側撞擊，致陳光慶、黃屏芳受有前開傷害等事實，業
    據受處分人於警訊時自承：「當時我駕自小客車ＣＷ－四０七三號由三泰路往中
    正方向行駛內側車道至輔大後側門前，『欲迴轉』往中山路方向行駛時，．，。
    」、「我要迴轉時沒有看見對方車輛．，」等語足按，前開事故發生之主要原因
    經臺灣省臺北縣區車輛行車事故鑑定委員會、臺灣省車輛行車事故覆議鑑定委員
    會鑑定後均認定「甲○○駕駛自小客，左偏後再行迴轉」；「迴轉時未注意讓行
    進中車輛先行，為肇事主因」有卷附臺灣省臺北縣區車輛行車事故鑑定委員會北
    鑑字第九一一０三五號鑑定意見書、臺灣省車輛行車事故覆議鑑定委員會九十二
    年一月七日府覆議字第九一二七０一號函臺北縣政府警察局九十一年十二月十八
    日北警交字第０九一００四二一０八號函附道路交通事故調查報告表、訊問筆錄
    、現場照片在卷可稽。核道路交通事故調查報告表、訊問筆錄及現場照片及前開
    鑑定意見書所載，本件事故車輛之撞擊點係在受處分人所駕駛之ＣＷ－四０七三
    號自用小客車左前葉子板前緣，依事故時二車之行車方向，受處分人與陳光慶駕
    駛之重型機車係同向行駛，應係受處分人所駕駛之自用小客車已經先行左偏後，
    始發生撞擊而造成，受處分人所辯其未迴轉應非事實，不可採信。至於陳光慶駕
    駛機車疏忽車前狀況之行為，此或可為雙方民事責任分擔審究之處，並無解於受
    處分人未依規定迴轉並致人成傷之違規責任。
四、綜上所述，異議人之異議為無理由，原處分機關據以援引道路交通管理處罰條例
    第四十九條第一項第五款及第六十三條第一項第一款規定而為裁處，固非無見，
    惟漏未依同法第六十一條第三項之規定同時吊扣駕駛人之執照則有未洽，原處分
    即無法維持而應由本院予以撤銷，並另依道路交通管理處罰條例第四十九條第五
    款、第六十一條第三項、第六十三條第一項、違反道路交通管理事件統一裁罰基
    準及處理細則第四十四條第一項及違反道路交通管理事件統一裁罰基準表之規定
    ，裁處如主文第二項所示之處分，以資適法。
據上論斷，應依道路交通案件處理辦法第二十條裁定如主文。
中     華     民     國      九十二     年      三      月    二十四   日
                                    臺灣臺北地方法院交通法庭
                                        法  官  王  綽  光
右正本證明與原本無異
如不服本裁定應於送達後五日內向本院提出抗告狀
                                        書記官  潘  惠  梅
中     華     民     國      九十二     年      三      月    二十六   日


司法院資訊處製作；財團法人民間司法改革基金會備份。
